# 研发费用核算

提问人：srmx1222 时间：2022-07-23 15:24:44
请问，一大型装备设备制造企业，其产品大部分是定制化单件大型产品，与客户签订合同后，依据客户需求设计和生产产品，一般是单件产品，不具有批量生产的特点，在产品生产过程中，可能产品某个部分需要进行单独研发（研发经过立项、审批等程序），该组成部分研发一般在整个产品生产完成测试后方能确定研发是否成功，企业将该组成部分研发发生的成本（包括设计、材料、人工等）计入当期研发费用，由于如果产品测试合格则产品即交付客户，那么这部分研发支出是否会被认为是研发过程中试制品销售对应的成本，应该计入存货随着产品销售而转入营业成本？由于该企业的生产及产品特点，研发一般都是依托于单件产品，一直将类似研发的支出计入当期研发费用，如果将研发支出计入产品成本归集感觉与行业特点不符，那样的话企业研发费用支出将很少，不知各位老师如何认为？谢谢！

回答人：chenyiwei
这类情况要注意区分该研发活动是属于“企业内部研究开发项目”还是“基于客户合同 受托研究开发项目”，据此采用不同的会计处理模式。参考：《监管规则适用指引——会计类第 2 号》之“2-8定制化产品相关研发支出的会计处理”。
就主帖所述情况看，本案例中的研发基本确定是属于“基于客户合同的受托研究开发项目”，相关研发支出不应确认为研发费用，而应计入合同履约成本，在后续向客户交付定制设备时一并结转到营业成本。如果在此类支出发生时不能确定最终能否研发成功的，则应直接计入营业成本。
如果其中涉及到具有一定通用性的部件和基础技术研发，需确认为研发费用的，则需同时满足以下条件：（ 1 ）能够证明该技术的通用性，即在相关的合同履行完毕后，后续仍会有客户合同用到该项研发成果；（ 2 ）该研发项目单独立项管理，单独归集相关支出；（ 3 ）本企业能够主导该研发成果的后续使用，且通过后续将其应用于其他客户合同，收回相关的研发支出。

提问人：苹果宝 贝 007 时间：2022-11-15 20:46:23
请教陈版，如主帖所说，涉及到具有一定通用性的部件和基础技术研发，需确认为研发费用的，后续如何核算？
研发阶段：
借：研发费用 贷：原材料 应付职工薪酬等。
产品测试合格阶段：
借：存货 贷：研发费用
交付客户阶段：
借：应收账款 贷：主营业务收入 借：主营业务成本 贷：存货

回答人：chenyiwei
基本可以这样理解。但难点在于如何合理地将资本化研发支出（通用部分，下同）所形成的无形资产成本合理地摊销计入各个从中受益的客户合同的履约成本或存货成本中。